【裁判字號】    90,交上易,202
【裁判日期】    900403
【裁判案由】    公共危險等
【裁判全文】
臺灣高等法院臺南分院刑事判決            九十年度交上易字第二二號  Ａ
      上  訴  人
      即  被  告  甲  ○  ○
右上訴人因公共危險等案件，不服臺灣臺南地方法院八十九年度交易字第四六０號中
華民國八十九年十二月七日第一審判決（起訴案號：臺灣臺南地方法院檢察署八十九
年度偵字第六六七三號），提起上訴，本院判決如左：
      主      文
原判決撤銷。
甲○○因過失傷害人，處有期徒刑參月，如易科罰金，以參佰元折算壹日。又服用酒
類，不能安全駕駛動力交通工具而駕駛，處有期徒刑肆月，如易科罰金，以參佰元折
算壹日。應執行有期徒刑陸月，如易科罰金，以參佰元折算壹日。
      事      實
一、甲○○於民國（下同）八十九年四月十九日晚上八時許，在台南市○區○○街一
    一二號住處，獨自一人飲酒至當晚十時許結束，明知其酒後已不能安全駕駛交通
    工具，仍酒醉無照駕駛車號ＯＱＮ─九七八號之重機車，沿台南市○○路由東往
    西行駛，途經該路與西門路之交岔路口時，應注意駕駛人飲酒過量後不得駕車，
    且車輛行駛時，應注意車前狀況，隨時採取必要之安全措施，而依當時路況及照
    明等情形，又無不能注意之情事，竟疏未注意及此，貿然於酒後反應較遲頓情況
    下，仍在道路加速行駛，且未注意前面車行狀況，適乙○○駕駛車號ＮＦＧ─五
    九九號重機車，沿台南市○○路由南向北駛至該交岔路口，因欲左轉由西向東行
    駛而準備駛入待轉區，甲○○因酒醉失控撞及乙○○機車右側，致乙○○人車倒
    地，受有右顏面及右下肢多處擦傷，機車嚴重毀損，經警前往處理，當場實施酒
    精測試，經測得甲○○飲酒後呼氣酒精濃度高達每公升一點零三毫克，而查獲上
    情。
二、案經乙○○訴由台南市警察局第五分局報請臺灣臺南地方法院檢察署檢察官偵查
    起訴。
      理      由
一、原審訊據被告甲○○對於前揭時、地酒後無照駕車肇事致告訴人乙○○受傷之事
    實坦承不諱，核與告訴人所訴情節相符，並有交通事故調查報告表及其所附車禍
    現場圖一件、台南市警察局舉發違反道路交通管理事件通知書一件、驗傷診斷書
    一紙、車損照片八張及酒精測試表一紙附卷可稽，被告上開自白核與事實相符，
    堪信屬實。按汽車行駛時，駕駛人應注意車前狀況，隨時採取必要之安全措施，
    道路交通安全規則第九十四條第三項定有明文。而道路交通安全規則第一百十四
    條第二款亦規定汽車駕駛人飲酒後吐氣超過每公升０．二五毫克以上者，不得駕
    車，即是基於酒精對人體中樞神經系統有麻醉作用，為維護安全駕駛，而為之禁
    止規定。再呼氣中酒精濃度每公升０．五五毫克或血液中酒精濃度在百分之０．
    一一以上，參考德國、美國之標準，肇事率為一般正常人之十倍，認為已達不能
    安全駕駛之標準，此有法務部於八十八年五月十日邀集交通部、行政院衛生署、
    中央警察大學等單位相關人員召開之研商訂定刑法第一百八十五條之三服用毒品
    、麻醉麻藥品、酒類或其他相類之物，不能安全駕駛交通工具之認定標準會議結
    論可參。本件被告於右揭時地酒後駕車，為警測出之呼氣中酒精濃度高達每公升
    一點零三毫克，顯然已達酒醉程度，被告確已無法安全駕駛動力交通工具甚明。
    又被告無照駕車，肇事時經警予以舉發，此亦有上開台南市警察局舉發違反道路
    交通管理事件通知書載明足稽。再者，被告係駕重機車之人，自應注意上述道路
    交通安全規則之規定，小心駕駛謹慎為之，且依當時晴天、夜間有照明、道路為
    四岔路、路面乾燥、無缺陷、無障礙物，此有上開道路交通事故調查報告表載明
    足按，依客觀環境判斷狀況，被告非不能注意，竟疏未注意，仍於酒後駕車，未
    注意車前狀況，隨時採取必要之安全措施，以致肇事，其有過失至明。且本院將
    本件送台灣省台南區車輛行車事故鑑定委員會鑑定結果亦認「甲○○酒醉無照駕
    駛重機車，未注意車前狀況，為肇事原因；乙○○無肇事因素」，有該會九十年
    三月五日南鑑字第九００一七０號鑑定意見書附本院卷可稽，益徵被告確有過失
    無訛。又被告之過失行為與被害人之受傷間，有相當因果關係，亦堪認定。故本
    件事證已臻明確，被告犯行均堪認定。
二、核被告所為，係犯刑法第二百八十四條第一項前段過失傷害罪及第一百八十五條
    之三服用酒類無法安全駕駛罪。被告所犯上開二罪，罪名不同，罪質互異，應分
    論併罰。又被告無駕照駕車、酒醉駕車，因而致人受傷，依法應負刑事責任，爰
    依道路交通管理處罰條例第八十六條第一項規定加重其刑。
三、原審認被告之罪證明確，因予論罪科刑，固非無見。惟（１）原判決主文及事實
    均認定被告過失傷害人，然原審未將本件送台灣省台南區車輛行車事故鑑定委員
    會鑑定被告是否有過失，亦未於判決理由說明其認定被告過失之依據及其過失行
    為與被害人之受傷間，有相當因果關係，其判決顯然理由未備。（２）又被告無
    照駕車，因而致人受傷，依道路交通管理處罰條例第八十六條第一項規定，亦構
    成加重其刑原因之一，原判決事實漏未載明被告係無照駕車，且於理由中未予以
    說明亦構成加重其刑之原因，即有不當。被告上訴意旨指摘原判決量刑過重而有
    不當之處，雖無可取，然原判決既有上述可議之處，自應由本院將原判決撤銷改
    判。爰審酌被告之素行、智識程度、對被害人所生危害與犯罪後坦承犯行，迄今
    未賠償被害人之損失等一切情狀，仍分別量處被告如主文第二項所示之刑，均諭
    知易科罰金以三百元折算一日之標準，並定其應執行之刑及諭知易科罰金以三百
    元折算一日之標準。被告經合法傳喚，無正當理由不到庭，不待其陳述逕行判決
    。
據上論斷，應依刑事訴訟法第三百六十九條第一項前段、第三百六十四條、第三百七
十一條、第二百九十九條第一項前段，刑法第二百八十四條第一項前段、第一百八十
五條之三、第四十一條、第五十一條第五款、道路交通管理處罰條例第八十六條第一
項、罰鍰提高標準條例第一條前段、第二條，判決如主文。
本案經檢察官邱克斌到庭執行職務。
中    華    民    國      九十      年      四      月        三        日
                                  臺灣高等法院臺南分院刑事第一庭
                                      審判長法官  鄭    文    肅
                                            法官  黃    聰    明
                                            法官  王    浦    傑
右正本證明與原本無異。
不得上訴。
                                      法院書記官  蔡    振    豐
中    華    民    國      九十      年      四      月        九        日
附錄：本判決論罪科刑法條
刑法第二百八十四條第一項：因過失傷害人者，處六月以下有期徒刑、拘役或五百元
                          以下罰金，致重傷者，處一年以下有期徒刑、拘役或五
                          百元以下罰金。
刑法第一百八十五條之三：服用毒品、麻醉藥品、酒類或其他相類之物，不能安全駕
                        駛動力交通工具而駕駛者，處一年以下有期徒刑、拘役或
                        三萬元以下罰金。


司法院資訊處製作；財團法人民間司法改革基金會備份。
